臺灣嘉義地方法院刑事判決　　　　　　　100年度易字第746號
公　訴　人　臺灣嘉義地方法院檢察署檢察官
被　　　告　賴俊志
上列被告因竊盜案件，經檢察官提起公訴（100年度偵字第7371
號、第7372號），被告就被訴事實為有罪之陳述，本院依簡式審
判程序審理，茲判決如下：
    主  文
賴俊志共同攜帶兇器，毀越安全設備竊盜，累犯，處有期徒刑壹
年貳月，減為有期徒刑柒月，未扣案之扳手、起子及鉗子各壹支
，均沒收；又共同攜帶兇器竊盜，累犯，處有期徒刑拾月；未扣
案之扳手、起子及鉗子各壹支，均沒收。應執行有期徒刑壹年貳
月，未扣案之扳手、起子及鉗子各壹支，均沒收。
    犯 罪 事 實
一、賴俊志前因施用毒品案件，經臺灣高等法院臺南分院以90年
    度上易字第1025號判決，判處有期徒刑9月確定；再因施用
    毒品案件，經臺灣臺南地方法院以91年度易字第1169號判決
    ，判處有期徒刑8月確定，前開兩案所宣示之有期徒刑接續
    執行，於民國93年5月31日縮短刑期假釋出監，於同年6月21
    日保護管束期滿未經撤銷假釋，以已執行論（於本案起訴時
    ，另因贓物等案件於法務部矯正署嘉義監獄執行中）。詎其
    與真實姓名年籍不詳，綽號「平仔」之成年男子分別共同基
    於意圖為自己不法所有之犯意聯絡，(一)先於95年4月13日下
    午2時前某時許，一同前往台南市○○區○○街90巷7號蘇玉
    棋住處，推由「平仔」持其所有客觀上對人之生命、身體具
    危險性，可供兇器使用之扳手、起子及鉗子各1支，破壞廚
    房鐵窗鎖頭並踰越該鐵窗等安全設備後，進入上址並打開前
    門令賴俊志進入屋內（毀損及無故侵入住宅部分均未據告訴
    ），竊取蘇玉棋所有之現金新台幣（下同）5萬元及鑽戒1只
    等物，得手後逃離現場。(二)復於96年10月2日下午4時20分前
    某時許，「平仔」持其所有客觀上對人之生命、身體具危險
    性，可供兇器使用之上開扳手、起子及鉗子各1支，與賴俊
    志相偕前往台南縣東山鄉東山村407號黃馨儀住處，其等推
    由「平仔」以不詳方式開啟該住處大門後，共同進入上址（
    無證據證明門鎖業已毀損，且無故侵入住宅部分未據告訴）
    ，竊取黃馨儀所有之現金1萬元及遊戲機1台等物，得手後逃
    離現場。嗣因賴俊志分別於上開2址遺留飲用後之飲料吸管
    、地板鞋，經採驗比對其上之DNA後，始悉上情。
二、案經臺南市政府警察局白河分局報請臺灣臺南地方法院檢察
    署呈請臺灣高等法院臺南分院檢察署檢察長令轉臺灣嘉義地
    方法院檢察署檢察官偵查起訴。
    理  由
一、本件被告賴俊志所犯係死刑、無期徒刑或最輕本刑為3年以
    上有期徒刑以外之罪，其於準備程序中就被訴事實為有罪之
    陳述，經本院告知簡式審判程序之旨，並聽取公訴人及被告
    之意見後，爰依刑事訴訟法第273條之1第1項規定進行簡式
    審判程序。
二、訊據被告對於前開犯罪事實於本院審理時，坦承不諱，核與
    證人即被害人蘇玉棋於警詢、偵查及本院審理中結證合致；
    並與證人即被害人黃馨儀分別於警詢及偵查中證述吻合；此
    外，復有台南縣警察局白河分局派出所失竊案件現場位置圖
    、台南縣警察局白河分局東山分駐所所攝現場照片等附卷可
    資佐證，且經鑑驗於證人蘇玉棋住處所遺留之吸管及證人黃
    馨儀住處所採集之地板鞋鞋面斑跡之DNA型別與被告之DNA型
    別相符等情，並有刑事案件證物採驗紀錄表、台南縣警察局
    97年6月23日南縣警鑑字第0972200742號鑑驗書在卷可稽。
    堪認被告前揭自白與事實相符而足採信。本件事證已臻明確
    ，被告犯行已堪認定，應予依法論科。
三、論罪科刑之法律適用
  (一)被告如犯罪事實欄一(一)所示行為後，94年2月2日修正公布之
    刑法，於95年7月1日起施行。按行為後法律有變更者，適用
    行為時之法律，但行為後之法律有利於行為人者，適用最有
    利於行為人之法律，修正後刑法第2條第1項定有明文。此條
    規定係規範行為後法律變更所生新舊法律比較適用之準據法
    ，本身尚無新舊法比較之問題，於新法施行後，應一律適用
    新法第2條第1項之規定。另被告如犯罪事實欄所示2次行為
    後，刑法第321條條文業經修正，並由總統於100年1月26日
    以華總一義字第10000015561號令公布，自100年1月28日起
    生效。關於新舊法之比較適用，除應依修正後刑法第2條第1
    項之規定，依「從舊從輕」原則而為比較；且比較時應就罪
    刑有關之共犯、想像競合犯、牽連犯、連續犯、結合犯，以
    及累犯加重、自首減輕暨其他法定加減原因（如身分加減）
    與加減例等一切情形，綜其全部罪刑之結果而為比較；且就
    比較之結果，須為整體之適用，不能割裂分別適用各該有利
    於行為人之法律，此即法律變更之比較適用所應遵守之「罪
    刑綜合比較原則」及「擇用整體性原則」（最高法院24年上
    字第4634號判例、27年上字第2615號判例、最高法院95年度
    第8次刑庭會議決議參照）。茲將新舊法說明如下：
    1.應整體性適用有利於被告之舊法部分（共犯、累犯等部分
      ）：
      (1)本件被告行為後刑法第28條已有修正，針對「正犯」意
        義，修正後重新定義為共同「實行」犯罪，而修正前同
        條定義，則為共同「實施」犯罪。而本件被告與共同正
        犯「平仔」間就上揭犯行，具有犯意聯絡及行為分擔，
        且均已達「實行」之階段，是無論依修正前後之刑法第
        28條均構成共同正犯，應不生新舊法比較之問題，故應
        依修正後刑法第28條，論以共同正犯。
      (2)又被告行為後，刑法第47條亦於95年7月1日修正施行，
        修正前刑法第47條規定，受有期徒刑之執行完畢，或受
        無期徒刑或有期徒刑一部之執行而赦免後，5年以內再
        犯有期徒刑以上之罪者，為累犯。而修正後第47條第1
        項規定，5年以內「故意」再犯有期徒刑以上之罪者，
        為累犯，限縮以「故意」再犯者為限，始成立累犯。本
        件被告有犯罪事實欄一所載犯罪科刑執行紀錄，並於93
        年6月21日執行完畢等情，有其臺灣高等法院被告前案
        紀錄表1份附卷可佐，其係受有期徒刑之執行完畢後，
        5年以內「故意」再犯本件有期徒刑以上之罪，是依修
        正施行前後刑法第47條新舊法規定，均符合累犯之要件
        ，刑罰權規範狀態並無有利或不利之變更，不生新舊法
        比較問題，自應適用現行刑法第47條第1項規定，論以
        累犯，並加重其刑
      (3)刑法第51條第5款原規定多數有期徒刑合併應執行之刑
        不得逾20年，刑法95年7月1日修正施行後，提高合併應
        執行之最高度刑期為30年，又定執行刑為科刑規範事項
        ，自有就新舊法比較必要（最高法院95年第8次刑事庭
        會議決議參照），比較後應適用最有利於行為人之舊法
        。
      (4)綜合上述各條文修正前、後之比較，揆諸前揭最高法院
        決議及修正後刑法第2條第1項規定之「從舊從輕」原則
        ，就被告上開犯行，因刑罰權規範狀態有變動而涉及新
        舊法比較部分（無變動之部分不涉及新舊法比較，依現
        行刑法規定論處），修正後之刑法規定均未較修正前規
        定有利於被告，故應依修正前規定論處。
    2.修正前刑法第321條條文規定為：「犯竊盜罪而有左列情
      形之一者，處6月以上、5年以下有期徒刑：一、於夜間侵
      入住宅或有人居住之建築物、船艦或隱匿其內而犯之者。
      二、毀越門扇、牆垣或其他安全設備而犯之者。三、攜帶
      兇器而犯之者。四、結夥三人以上而犯之者。五、乘火災
      、水災或其他災害之際而犯之者。六、在車站或埠頭而犯
      之者。前項之未遂犯罰之。」，該條文修正為：「犯竊盜
      罪而有下列情形之一者，處6月以上、5年以下有期徒刑，
      得併科新臺幣10萬元以下罰金：一、侵入住宅或有人居住
      之建築物、船艦或隱匿其內而犯之者。二、毀越門扇、牆
      垣或其他安全設備而犯之者。三、攜帶兇器而犯之者。四
      、結夥三人以上而犯之者。五、乘火災、水災或其他災害
      之際而犯之者。六、在車站、埠頭、航空站或其他供水、
      陸、空公眾運輸之舟、車、航空機內而犯之者。前項之未
      遂犯罰之。」。
      (1)上開條文修正後，法定刑增訂「得併科新臺幣10萬元以
        下罰金」：此罰金刑為原法定刑所無，涉及科刑效果之
        變更，上開條文修正生效後，得併科罰金，對行為人較
        為不利，是上開條文修正前犯加重竊盜罪，即有新舊法
        比較適用。另上開條文修正併科罰金，其貨幣單位直接
        修正為「新臺幣」，應無刑法施行法第1條之1第1項、
        第2項之適用。
      (2)上開條文修正後，第1款刪除「於夜間」，行為人行為
        時間之適用範圍擴大，不論何時侵入住宅或有人居住之
        建築物、船艦或隱匿其內而犯之者，均成立該款之加重
        竊盜罪。另第6款增訂「...航空站或其他供水、陸、空
        公眾運輸之舟、車、航空機內」，修正後第6款之加重
        竊盜罪適用範圍擴大，原於上開航空站或其他運輸交通
        工具竊盜，依修正前規定係成立刑法第320條第1項普通
        竊盜罪，修正後則成立刑法第321條第1項第6款之加重
        竊盜罪（於本件無此第6款之比較問題）。
      (3)是以，被告如犯罪事實欄所示2次犯行，修正前分別成
        立刑法第321條第1項第2、3款、同條項第3款之加重竊
        盜罪（詳後述），修正後亦成立第321條第1項第2、3款
        、同條項第3款之加重竊盜罪，新舊法比較結果，就本
        件而言，無論係以形式上法定刑度之變更判定有利行為
        人與否，或加重條件增加對於具體個案論罪科刑直接因
        素之實質影響，衡諸整體綜合比較結果及不得割裂適用
        法律之原則，仍認修正前之刑法第321條規定較有利於
        行為人。
  (二)再按刑法第321條第1項第3款之攜帶兇器竊盜罪，係以行為
    人攜帶兇器竊盜為其加重條件，此所謂兇器，其種類並無限
    制，凡客觀上足對人之生命、身體、安全構成威脅，具有危
    險性之兇器均屬之，且祇須行竊時攜帶此種具有危險性之兇
    器為已足，並不以攜帶之初有行兇之意圖為必要；亦即行為
    人攜帶兇器有行兇之可能，客觀上具有危險性，即為已足，
    至其主觀上有無持以行兇或反抗之意思，尚非所問（最高法
    院79年台上第5253號判例、最高法院74年度第3次刑事庭會
    議決議意旨參照）。又刑法第321條第1項第2款所稱「門扇
    」專指門戶而言，而所謂「其他安全設備」，指門扇牆垣以
    外，依通常觀念足認防盜之一切設備而言，如門鎖、窗戶、
    冷氣孔、房間門或通往陽臺之門即屬之。是毀壞門鎖行竊，
    固應論以該款之毀壞安全設備竊盜罪，但此處所謂門鎖，係
    指附加於門上之鎖而言，至於毀壞構成門之一部之鎖（如司
    畢靈鎖），則應認為毀壞門扇之加重竊盜罪（最高法院74年
    台上第243號判決意旨參照）。另又刑法第321條第1項第2款
    所謂毀越門扇牆垣，係指毀損或超越及踰越門扇牆垣而言，
    與啟門入室者有別。查被告及「平仔」持以作案之扳手、起
    子及鉗子各1支，雖未扣案，但該器具既各能用以破壞鐵窗
    鎖頭，堪認其質地當屬堅硬銳利，客觀上自足以對人之生命
    、身體之安全構成威脅，係屬刑法第321條第1項第3款所定
    之兇器。再以被告及「平仔」就犯罪事實欄一(一)所示部分，
    毀壞被害人蘇玉棋上開住處廚房鐵窗鎖頭後，踰越該鐵窗進
    入上址，自屬上開條款所定之毀越安全設備無訛；而被告等
    人就犯罪事實欄一(二)部分，固係攜帶上開兇器進入被害人黃
    馨儀上開住處，惟上址住處門窗未遭破壞，嗣被害人黃馨儀
    返回上址住處時，該大門係開啟等情，亦據被害人黃馨儀是
    認在卷，是以並無證據證明該址住處門窗或門鎖已遭破壞，
    則被告等人並未毀壞該門戶，亦未踰越之，依罪證有疑，利
    於被告之原則，應認被告等人係以不詳方式啟門入室進入該
    址住處。是核被告如犯罪事實欄一(一)所為，係犯修正前刑法
    第321條第1項第2、3款之竊盜罪；被告如犯罪事實欄一(二)所
    為，均係犯修正前刑法第321條第1項第3款之竊盜罪。被告
    與「平仔」間有犯意聯絡及行為分擔，為共同正犯。被告上
    揭2次竊盜犯行，各次之犯罪地點、時間均有所區隔，均犯
    意各別，行為互殊，又核無實質上一罪或裁判上一罪之關係
    ，為實質上數罪關係，均應予分論併罰。公訴意旨認被告如
    犯罪事實欄一(二)所為，係犯刑法第321條第1項第2款之竊盜
    罪，惟被告如犯罪事實欄一(二)所為，均係犯刑法第321條第1
    項第3款之罪，已如前述，僅為該條項所定加重條件之更易
    ，無變更法條之問題，且均經本院踐行刑事訴訟法第95條告
    知義務，及予之辯論之機會，不致對當事人造成突襲，既無
    礙於被告防禦權之行使，本院自得併予審理。又被告有犯罪
    事實欄一所載犯罪科刑之執行紀錄，此有臺灣高等法院被告
    前案紀錄表附卷足參，其於有期徒刑執行完畢後5年以內，
    以故意再犯本件最重本刑為有期徒刑以上之各罪，均為累犯
    ，應依刑法第47條第1項之規定，加重其刑。又本件被告如
    犯罪事實欄一(一)所示犯罪時間，係在96年4月24日前，合於
    中華民國九十六年罪犯減刑條例第2條第1項第3款之規定，
    復無不得減刑之例外情形，爰依上開條例減其宣告刑二分之
    一。此部分刑有加重及減輕者，依刑法第71條第1項規定，
    先加後減之。並與犯罪事實欄一(二)所示宣告之有期徒刑部分
    定其應執行之刑。
  (三)爰審酌被告國中畢業之智識程度，自陳離婚，育有3歲之幼
    子，父母健在，分別約60歲，父親偶爾從事營造業工作，母
    親並無工作，協助其照顧幼子，前曾從事營造業工作，月入
    不一，約3萬至5萬元等家庭生活狀況，其與「平仔」以攜帶
    兇器、毀越安全設備入宅行竊之犯罪手段，對於社會治安甚
    有危害，又不循正當方式憑恃己力以供生活之需，而恣意竊
    取他人財物，輕忽他人財產法益，兼衡被告犯罪之動機、目
    的、手段、竊取財物之價值，及被告犯後尚能坦承犯行等一
    切情狀，核情各量處如主文所示之刑及定其應執行之刑，以
    資懲儆。
四、末按共同正犯因相互間利用他人之行為，以遂行其犯意之實
    現，本於責任共同原則，有關沒收部分，對於共犯間供犯罪
    所用之物，自均應為沒收之諭知。本件未扣案之扳手、起子
    及鉗子各1支，為「平仔」所有，係供與被告共同犯上開2次
    竊盜犯行所用之物，業據被告供明在卷（參本院卷第44頁）
    ，尚無證據證明業已滅失，依刑法第38條第1項第2款之規定
    ，併予宣告沒收。
據上論斷，應刑事訴訟法第273條之1第1項、第299條第1項前段
，刑法第2條第1項前段、第28條、（修正前）第321條第1項第2
款、第3款、第47條第1項、第38條第1項第2款、（修正前）第51
條第5款，中華民國九十六年罪犯減刑條例第2條第1項第3款、第
7條、第11條，判決如主文。
本案經檢察官楊騏嘉到庭執行職務。
中    華    民    國   100    年    12    月    13    日
                    刑事第一庭  法  官  呂美玲
以上正本證明與原本無異。
如不服本判決應於收受判決後10日內向本院提出上訴書狀，並應
敘述具體理由；其未敘述上訴理由者，應於上訴期間屆滿後20日
內向本院補提理由書（均須按他造當事人之人數附繕本）「切勿
逕送上級法院」。告訴人或被害人如對於本判決不服者，應具備
理由請求檢察官上訴，其上訴期間之計算係以檢察官收受判決正
本之日期為準。
中    華    民    國   100    年    12    月    13    日
                                書記官  洪敏芳
附錄法條：
中華民國刑法（94.02.02）第321條（即修正前刑法第321條）
（加重竊盜罪）
犯竊盜罪而有左列情形之一者，處 6 月以上、 5 年以下有期徒
刑：
一  於夜間侵入住宅或有人居住之建築物、船艦或隱匿其內而犯
    之者。
二  毀越門扇、牆垣或其他安全設備而犯之者。
三  攜帶兇器而犯之者。
四  結夥三人以上而犯之者。
五  乘火災、水災或其他災害之際而犯之者。
六  在車站或埠頭而犯之者。
前項之未遂犯罰之。